【裁判字號】    90,上訴,1005
【裁判日期】    900920
【裁判案由】    公共危險
【裁判全文】
臺灣高等法院臺南分院刑事判決          九十年度上訴字第一五號  Ａ
      上  訴  人
      即  被  告  甲  ○  ○
右上訴人因公共危險案件，不服臺灣臺南地方法院九十年度訴字第四八六號中華民國
九十年六月二十二日第一審判決（起訴案號：臺灣臺南地方法院檢察署九十年度偵字
第四六二號），提起上訴，本院判決如左：
      主      文
上訴駁回。
      事      實
一、甲○○原有肝部宿疾並領有市政府生活補助費，因其身分證被盜用而遭撤銷補助
    致生活困頓，於民國八十九年十二月二十一日十八時三十分許，因心情不佳頓萌
    輕生之念，竟不顧及鄰里之居家公共安全，在其獨居之台南市○區○○街四二巷
    十五號自有住宅內，以己有之打火機引燃屋內帆布易燃物發火，而放火燒燬上開
    住宅，以圖自戕生命，致生鄰里房舍有遭延燒之公共危險。嗣經警據報趕到救火
    並自火場內將甲○○架出而查獲，並扣得打火機一只。
二、案經台南市警察局第五分局移送臺灣台南地方法院檢察署檢察官偵查起訴。
      理      由
一、上訴人即被告甲○○坦承上開自有住宅於上述時間發生火災之事實不諱，惟於原
    審辯稱：我回來時，剛好看見屋內的垃圾桶在冒煙，帆布有在燃燒，結果整個屋
    子就起火燃燒，並非我放火點燃的云云；而於本院審理時則辯稱：火有燒到我自
    己的房子，但不是我放火的，如果我要自殺，吃安眠藥都可以，何必放火燒房子
    ，房子沒有門、窗，曾遭小偷，有可能是小偷跑進去沒有偷到東西放火的，或可
    能有人在那邊抽香煙引起的云云。
二、經查，上開被告自有住宅確係其以打火機點燃屋內帆布放火燒燬之事實，已據被
    告於警訊中坦承：「（問：你因何事來北門派出所？）因在自己住宅點火燒東西
    致失火燒毀房屋，而被警方當場逮捕。」、「（問：你於何時、何地、為何事燒
    自己房屋？以何物點燃？）八十九年十二月二十一日約十八時三十分在台南市○
    區○○街四二巷十五號（自己住宅），因有喝酒且心情不好所以有自殺的念頭，
    用打火機點燃家裡的帆布。」、「（問：警於八十九年十二月二十一日十八時三
    十分在台南市○區○○街四二巷十五號當場查獲你正在已燃燒的住宅內，你正在
    做何事？）我想跟房子一起燒毀。」等語甚詳（見警訊卷第一頁反面），且有被
    告所有之打火機一只扣案可稽。又被告居住之前揭住宅起火燃燒，經台南市消防
    局火災調查課勘查燒損情景，發現起火處為該住宅一樓地板及閣樓下方處附近，
    且一樓一桌面上方有一明顯的起火燃燒跡象，而在此以下部分並無燃燒現象，依
    據被告於派出所筆錄陳訴「用打火機點燃家裡的帆布」，與勘查現場上開桌面起
    火處塑膠隔板（布）向上竄燒路徑吻合，而火警發生當時被告在屋內，故排除外
    人進入縱火之可能性，且勘查火警現場發現有兩處不相連貫之起火處所，起火原
    因為人為引火（明火引燃易燃物發火）之可能性最大等情，此有台南市消防局火
    災原因調查報告書一份附卷足供參考，復有現場照片十幀在卷足稽，參以證人即
    到場執行公務之員警黃一忠於原審證稱：「（問：本件火災發生時，你有無到現
    場處理？）我是與楊証琳一起處理，當時我們到現場時，看到被告將木材等可燃
    物往火裡丟，並口稱他要縱火燒自己房子，警察不能管他，當我們把被告架出來
    時，他說他不想活，我們並扣到他縱火的打火機」等語明確（見原審卷第四十一
    頁筆錄），徵諸被告於火災發生時尚逗留在火場內添加易燃物，且向警員表示不
    想活了等情以觀，顯見被告確有放火燒燬上開自己住宅之故意，以圖自戕生命，
    致生鄰里房舍有遭延燒之公共危險甚明。至被告嗣後辯稱：警訊時我有酒意，說
    什麼我不清楚云云，惟由被告於警訊中所作之筆錄條理清楚，事情之來龍去脈均
    能詳為交代，且證人即製作被告警訊筆錄之警員楊証琳亦於原審證稱：被告在製
    作筆錄應訊時神智清楚等語（見原審卷第四十二頁筆錄）以觀，均見被告就行為
    時之精神，對於外界事物之判斷能力，顯未較普通人之平均程度減退，被告當時
    之精神顯未耗弱，是被告事後翻異前詞，顯為圖卸刑責之詞，不足採信。本件事
    證明確，被告之犯行，應可認定。
三、核被告所為，係犯刑法第一百七十四條第二項之放火燒燬現非供人使用之自己所
    有住宅罪。公訴人認被告所犯係同法第一百七十三條第一項之放火燒現供人使用
    之住宅罪嫌，尚有未洽，起訴法條應予變更。原審依刑法第一百七十四條第二項
    規定，並審酌被告犯罪之動機不良、肆意引燃不幸釀成火災所生危害難以估計，
    為遏阻類似案件一再發生，且衡之被告於偵、審中復飾詞卸責，顯無悔意等一切
    情狀，量處被告有期徒刑一年，並將扣案之打火機一只依刑法第三十八條第一項
    第二款併予宣告沒收，認事用法及量刑均無不當。被告提起上訴意旨否認其有放
    火燒房屋犯行為由，指摘原判決不當，為無理由，應予駁回。
據上論斷，應依刑事訴訟法第三百六十八條，判決如主文。
本案經檢察官李傳來到庭執行職務。
中    華    民    國      九十      年      九      月      二十        日
                                  臺灣高等法院臺南分院刑事第一庭
                                      審判長法官  黃    三    哲
                法官  林    勝    木
                                            法官  王    浦    傑
右正本證明與原本無異。
如不服本判決，應於判決送達後十日內向本院提出上訴狀，其未敘述理由者並應於提
出上訴狀後十日內向本院補提理由書（應附繕本)。
                                      法院書記官  陳    淑    貞
中    華    民    國      九十      年      九      月      二十一      日
附錄：本判決論罪科刑法條
刑法第一百七十四條第二項：
放火燒燬前項之自己所有物，致生公共危險者，處六月以上五年以下有期徒徒刑。


司法院資訊處製作；財團法人民間司法改革基金會備份。
